臺灣臺南地方法院刑事判決　　　　　　　　　　　　九十一年度交訴字第一三九號
　　公　訴　人　臺灣台南地方法院檢察署檢察官
　　被　　　告　乙○○
右列被告因過失致死案件，經檢察官提起公訴（九十一年度偵字第四四五四號），本
院判決如左：
    主  文
乙○○因過失致人於死，處有期徒刑捌月，緩刑年。
    事  實
一、乙○○（起訴誤植為蔡旻佳）於民國九十一年三月二十二日晚間七時二十分許，
    騎駛車號ＯＺＰ─９７２號重型機車，沿台南縣七股鄉南三三之一線公路由西往
    東方向（由義合村往樹林村）行駛，在行至該路義合段快車道時，本應注意機車
    行駛時，駕駛人應注意車前狀況並隨時採取必要之安全措施，且行車速度，依標
    誌或標線之規定及該路段限速四十公里，不得超速行駛，而依當時情形，客觀上
    又無不能注意之情事，其能注意竟疏於注意車前狀況，貿然以時速六十五公里之
    高速超速急馳，適有潘黃月裡騎乘腳踏車同向行駛在前，潘黃月裡本亦應注意慢
    車在未劃設慢車道之道路，應靠右側路邊行駛且慢車不得侵入快車道行駛，而慢
    車在夜間行車，應燃亮燈光，而依當時情形，客觀上亦無不能注意之情事，其能
    注意竟亦疏未注意，貿然將其未燃亮燈光之腳踏車向左偏駛侵入快車道上行進，
    致乙○○見狀煞避不及，其機車車頭遂與潘黃月裡之腳踏車後輪發生碰撞，造成
    潘黃月裡人車倒地，受有顱骨骨折合併腦水腫，經送醫急救後仍延至同年三月二
    十五日下午一時許不治死亡。
二、案經臺灣台南地方法院檢察署檢察官相驗後自動檢舉偵查起訴。
    理  由
一、訊據被告乙○○對於右開時、地騎車發生碰撞車禍致被害人潘黃月裡死亡之事實
    均坦承不諱，且有台南縣警察局道路交通事故調查報告表一紙、交通事故現場照
    片七幀在卷可資佐證，而死者潘黃月裡係因本件車禍不治死亡，亦經臺灣台南地
    方法院檢察署檢察官督同檢驗員相驗明確，並製有勘驗筆錄、驗斷書及相驗屍體
    證明書等附卷可憑。按汽車（均含機車）行駛時，駕駛人應注意車前狀況，並隨
    時採取必要之安全措施；行車速度，依標誌或標線之規定；慢車在未劃設慢車道
    之道路，應靠右側路邊行駛；慢車不得侵入快車道行駛；慢車在夜間行車，應燃
    亮燈光，道路交通安全規則第九十四條第三項、第九十三條第一項、第一百二十
    四條第二項、第三項、第一百二十八條分別定有明文。查被告有經正常程序考領
    駕照，為有駕駛經驗之人，對於上開交通安全規則自知之甚稔，而被害人潘黃月
    裡騎乘腳踏車上路，對於上開規定亦應知悉，俱為其等應注意之事項，而肇事當
    時係夜間有照明、天候晴、雙線道、柏油路面、中心線清晰、無慢車道劃分、路
    面乾燥、無缺陷、無障礙物、視距良好、限速四十公里，有前開調查報告表存卷
    可考，足見依當時狀況被告及被害人客觀上並無不能注意之情狀，是被告應注意
    且能注意竟疏未注意車前狀況，貿然以時速六十五公里之高速超速急馳，而被害
    人潘黃月裡亦應注意能注意竟疏未注意，貿然將其未燃亮燈光之腳踏車向左偏駛
    侵入快車道上行進，致被告所騎之機車煞避不及而與之發生碰撞，被害人潘黃月
    裡並因之人車倒地受傷送醫不治死亡，被告及被害人潘黃月裡均有違前開規定之
    注意義務，其均顯有過失，本件車禍經送臺灣省台南區車輛行車事故鑑定委員會
    鑑定結果亦同此認定，並鑑定被告與被害人潘黃月裡同為肇事原因，有該委員會
    南鑑字第九一０六八七號鑑定意見書一份在卷可為佐參。又被害人潘黃月裡雖與
    有過失，然本件車禍既係被告之過失併合發生，被告之過失罪責仍不能因此即解
    免。而本件被害人潘黃月裡係因此次車禍不治死亡，是被告乙○○之過失駕駛行
    為，與被害人之死亡結果間，具有相當因果關係，亦無疑義。從而，本件事證已
    甚明確，被告前揭犯行，堪以認定。
二、核被告乙○○所為，係犯刑法第二百七十六條第一項之過失致人於死罪。次按自
    首以對於未發覺之罪投案而受裁判為要件，如案已發覺，則被告縱有投案陳述自
    己犯罪之事實，亦祇可謂為自白，不能認為自首，最高法院二十六年度上字第四
    八四號判例可資參照。而查被告在肇事後並未留在事故現場等待員警到場，且經
    本件受理報案之員警甲○○前往處理時，只發現肇事之機車及腳踏車停放在車禍
    現場，並未發現雙方駕駛人，而警員經由該輛機車號碼並當場查知該輛機車之駕
    駛人為被告等情，業據證人即本件車禍現場處理員警甲○○於本院審理時到庭陳
    證無訛，是被告在肇事後既已被有偵查權之公務員發覺其為犯嫌後始至警局投案
    製作筆錄，則其行為與自首要件尚屬有間，自難邀獲減刑之寬典。爰審酌被告之
    品行、應負過失責任之程度、及造成被害人潘黃月裡死亡之結果、其犯後之態度
    尚稱良好且已與被害人家屬達成民事和解等一切情狀，量處如主文所示之刑，以
    資懲儆。查被告乙○○前未曾受有期徒刑以上刑之宣告，有臺灣高等法院被告全
    國前案紀錄表附卷可稽，其因一時短於思慮致罹刑章，經此次偵審程序教訓，當
    知所警惕，諒無再犯之虞，本院復考量被告為初犯，且其事後已與被害人家屬達
    成和解賠償損失，有台南縣七股鄉調解委員會九十一年民調字第四七號調解書影
    本一紙在卷可憑，本院因認前開對被告宣告之刑，以暫不執行為適當，爰併宣告
    緩刑三年，以啟自新，並觀後效。
據上論斷，應依刑事訴訟法第二百九十九條第一項前段，刑法第二百七十六條第一項
、第七十四條第一款，罰金罰鍰提高標準條例第一條前段，判決如主文。
本案經檢察官王百玄到庭執行職務。
中      華      民      國      九十一      年    七    月    二十五    日
                                      臺灣臺南地方法院通法庭
                                          法  官  張  瑛  宗
右正本證明與原本無異。
如不服本判決，應於判決送達後十日內，向本院提出上訴狀。
                                          書記官  陳  志  德
中      華      民      國      九十一      年    七    月    二十五    日
中華民國刑法第二百七十六條
 (過失致死罪)
因過失致人於死者，處二年以下有期徒刑、拘役或二千元以下罰金。
從事業務之人，因業務上之過失犯前項之罪者，處五年以下有期徒刑或拘役，得併科
三千元以下罰金。
